臺灣臺中地方法院民事判決
                                    110年度中簡字第2049號
原      告  簡德富
訴訟代理人  韓國銓  律師
複  代理人  何宛屏  律師
被      告  杜昀杰
訴訟代理人  陳元忠

上列被告因過失傷害案件，經原告提起損害賠償之附帶民事訴訟
（110年度交附民字第196號），經本院刑事庭裁定移送前來，本
院於民國111年4月13日辯論終結，判決如下：
    主      文
被告應給付原告新台幣壹佰壹拾陸萬參仟陸佰貳拾伍元及自民國
一一○年三月三十一日起至清償日止，按週年利率百分之五計算
之利息。
原告其餘之訴及假執行之聲請均駁回。
訴訟費用新台幣壹仟元由被告負擔。
本判決原告勝訴部分得假執行。但被告如以新台幣壹佰壹拾陸萬
參仟陸佰貳拾伍元，為原告預供擔保，得免為假執行。
    事實及理由
一、原告主張：被告於民國109年1月13日8時58 分許，騎乘牌照
    號碼（下同）MLC-0008號普通重型機車，沿台中市南屯區文
    心路一段，由向上南路一段往大墩十一街方向行駛，行經南
    屯區文心路一段與向上路交岔路口時，原應注意車前狀況及
    兩車併行之間隔，並隨時採取必要之安全措施，而依當時狀
    況並無不能注意之情事，竟疏於注意及此，貿然前行；適有
    原告騎乘P9H-056號普通重型機車（下稱系爭機車），同向
    行駛在被告右前方，遭被告前揭機車自後擦撞，雙方均人車
    倒地，原告因而受有右第一掌骨骨折、右肩旋轉袖破裂等傷
    害。案經鈞院以110年度交簡字第222號刑事簡易判決，以被
    告涉犯刑法第284條前段之過失傷害罪，判處拘役50日，被
    告不服上訴，經鈞院110年度交簡上字第197號判決駁回確定
    。足認被告確有傷害原告之身體、健康權及系爭機車所有權
    ，致原告受有損害。爰依民法第184條第1項、第193條第1項
    、第195條第1項及第196條之規定，請求被告給付賠償金額
    如下：①醫療費用：新台幣（下同）2萬5400元（原證1）。②
    看護費用：自109年1月13日事故當日起需專人照顧3個月計9
    0日，以每日2,300元計算，共計20萬7000元。③薪資損失：
    原告自本件事故起需專人照顧3個月、宜休養7個月、宜繼續
    休養2個月，目前仍持續復健中(原證2)，無法工作1年，原
    告事故前任職每月薪資6萬7500元（原證3） ，計81萬元。④
    機車修理費：9,650元。⑧精神慰撫金：80萬元。以上合計為
    185萬2050元。爰請求被告如數賠償上開金額。訴之聲明：⑴
    被告應給付原告185萬2050元暨自刑事附帶民事起訴狀繕本
    送達之翌日起至清償日止，按週年利率5%計算之利息。⑵願
    供擔保，請准為假執行之宣告。
二、原告主張之上開肇事經過之事實，業經本院110年度交簡字
    第222號、110年度交簡上字第197號刑事判決所確認。並經
    本院調閱110年度交簡字第222號上開刑事卷無訛，亦有卷附
    之本院110年度交簡上字第197號刑事判決可稽，自堪信為真
    實。
三、按因故意或過失，不法侵害他人之權利者，負損害賠償責任
    。又不法侵害他人之身體或健康者，對於被害人因此喪失或
    減少勞動能力或增加生活上之需要時，應負損害賠償責任。
    又不法侵害他人之身體、健康、名譽、自由．．．者，被害人
    雖非財產上之損害，亦得請求賠償相當之金額。又不法毀損
    他人之物者，被害人得請求賠償其物因毀損所減少之價額。
    民法第184條第1項前段、第193條第1項、第195條第1項前段
    及第196條，分別定有明文。本件被告過失侵害原告之身體
    、健康權及系爭機車所有權，致原告受有上揭傷害、車損之
    事實既經確定，爰就原告主張之損害分別審酌如下：
（一）醫療費用部分：此部分乃增加原告生活上之需要，原告稱
      計自費支出醫藥費2萬5400元，此有原告所提出之醫療收
      據（110年度交附民字第196號卷第9頁），上開醫療費用
      收據暨明細單上所載支出項目均係醫療所必須，並為被告
      所不爭執， 堪信為實在。是原告此部分之請求，洵屬正
      當，應予准許。
（二）看護費部分：此部分亦屬增加原告生活上之需要。雖原告
      未實際支出此部分之費用，然因親屬受傷，而由親屬代為
      照顧被害人（即本件原告）之起居，並非不能評價為金錢
      ，只因兩者身分密切而免除支付之義務，此種親屬基於身
      分關係之恩惠，自不能加惠於加害人（即本件被告），故
      應衡量比照僱用職業護士看護情形，認被害人受有相當親
      屬看護費用之損害，得向加害人請求賠償（最高法院81年
      台上字第749號民事判決要旨參照）。是原告自得為此項
      目之請求。查原告係受有右第一掌骨骨折、右肩旋轉袖破
      裂等傷害，業如前述。原告於109年1月13日急診入院，手
      術掌骨內固定，同年1月16日出院，1月20日、2月13日、2
      月24日、3月2日骨科門診，年3月12日門診入院，手術旋
      轉袖修補及肩峰成形術，3月16日出院，3月24日、4月13
      日、5月11日及6月8日門診，宜休養7個月，專人照護3個
      月乙情，有卷附之林新醫院診斷證明書乙紙可憑（同上卷
      第11頁）。是原告主張3個月之看護費，並以全日每日2,3
      00元計算，合計為20萬7000元（即2,300元×90＝207,000元
      ），尚屬合理，應予准許。
（三）薪資損失部分：按關於「喪失或減少勞動能力」之損失，
      我國實務上區分為「受傷治療過程中，所得收入之喪失」
      及「受傷治療後，未來勞動能力喪失或減少」之損害二者
      （最高法院75年度台上字第1828號民事判決參照）。查原
      告因受有上開傷害，又於109年7月6日、8月3日、8月31日
      、10月5日門診，宜繼續休養2個月乙情，亦有卷附之林新
      醫院診斷證明書乙紙可憑（同上卷第13頁）。觀諸，卷附
      之林新醫院及國立成功大學醫學院附設醫院斗六分院出具
      之診斷證明書（同上卷第15、17頁）內容所載，原告至少
      迄至110年2月22日止仍持續門診復健治療，而觀諸同上卷
      第13頁載明宜繼續休養2個月之診斷證明書，係109年10月
      5日出具等情。是原告主張受有上開休養7個月、宜休養2
      個月、專人照護3個月，計12個月即1年未能工作之薪資損
      失，尚屬合理。查原告事故前以模板工為業，每月薪資約
      6萬0750元乙情，有原告提出卷附之在職薪資證明可稽（
      註：108年4月起至109年1月止，計10個月之薪資為60萬75
      00元，核計每月平均為6萬0750元）（同上卷第19 頁）
　　　，依此計算12個月即1年之薪資損失為72萬9000元（即60,
      750元×12＝729,000）。是原告於此範圍內之主張，尚屬合
      理，逾此部分之請求，即屬無據。
（四）機車修理費：按物被毀損時，被害人依民法第196條規定
      請求物被毀損所減少之價額，得以必要之修復費用為估定
      之標準（最高法院77年5月17日77年度第9次民事庭會議決
      議參照）。本件被告既過失不法毀損原告所有之系爭機車
      ，已如上述，是揆諸前開規定，自應負侵權行為損害賠償
      責任，則以修復金額作為賠償金額，自屬有據。又系爭機
      車之零件修理既係以新零件更換被損之舊零件，是依上說
      明，自應將零件折舊部分予以扣除。查系爭機車送修支出
      修理費為9,650元，其中工資為1,000元，餘8,650元為零
      件費用等情，有原告提出之免用統一發票收據影本及估價
      單影本存卷可查（同上卷第23、25頁）。依行政院所頒固
      定資產耐用年數表及固定資產折舊率之規定，機械腳踏車
      之耐用年數為3年，依定率遞減法每年折舊1000分之536，
      其最後1年之折舊額，加歷年折舊累計額，其總和不得超
      過該資產成本原額之10分之9。復參諸卷附之系爭機車行
      車執照（同上卷第21頁）載明系爭機車係於95年10月出廠
      ，直至109年1月13日本件事故發生日止，實際使用日數顯
      已超過3年之耐用年數，關於零件折舊部分應受到不得超
      過10分之9之限制，故應以10分之9計算其折舊，以此為計
      ，原告得請求之零件修理費為865元【計算方式：8,650×
      （1－9/10）＝865】，則原告可得請求賠償修理費為1,865
      元（即1,000＋865＝1,865），逾此範圍之請求，即屬無據
      。
（五）按慰藉金之賠償須以人格權遭遇侵害，使精神上受有痛苦
      為必要，其核給之標準固與財產上損害之計算不同，然非
      不可斟酌雙方身分資力與加害程度，及其他各種情形核定
      相當之數額（最高法院51年台上字第223號判例要旨參照
      ）。本院衡以原告為高職畢業，以板模工為業，每月新資
      約為6萬7000元左右；被告為大學肄業，打工為業，收入
      不隱定，名下無不動產（此有卷附之本院稅務電子閘門資
      料查詢表可稽），並侵害行為之手段，身體所受傷害之程
      度，認為原告之精神上損害應與20萬元之慰撫金為相當。
四、綜上所述，原告本於民法第184條第1項前段、第193條第1項
    、第195條第1項前段及第196條侵權行為之法律關係，請求
    被告給付116萬3265元（即25,400＋207,000＋729,000＋1,865＋
    200,000＝1,163,265）及自刑事附帶民事起訴狀繕本送達之
    翌日（即110年3月31日）起至清償日止，按年息5%計算之法
    定遲延利息，於法有據，應予准許，爰為判決如主文第1項
    所示。至原告逾上開部分之請求，不應准許，應予駁回，其
    此部分假執行之聲請既失所附麗，爰一併予以駁回，爰為判
    決如主文第2項所示。
五、本件係就民事訴訟法第427條第2項第11款訴訟適用簡易程序
    所為被告敗訴之判決，故依同法第389條第1項第3款之規定
    ，自應依職權宣告假執行，原告自勿庸聲請。並依被告之聲
    請，酌定相當擔保金額，予以宣告得免為假執行。
六、據上論結，本件原告之訴為一部有理由，一部無理由，依民
    事訴訟法第436條第2項、第79條、第389條第1項第3款、第 
    392條第2項，判決如主文。
中　　華　　民　　國　　111 　年　　5　 　月　  4 　　日
                      臺灣臺中地方法院臺中簡易庭
                                  法　官　陳添喜
以上正本係照原本作成。
如不服本判決，應於送達後20日內，向本院提出上訴狀並表明上
訴理由，如於本判決宣示後送達前提起上訴者，應於判決送達後
20日內補提上訴理由書（須附繕本）。如委任律師提起上訴者，
應一併繳納上訴審裁判費。
中　　華　　民　　國　　111 　年　　5　 　月　  4 　　日

                                  書記官　黃舜民